---
title: "Logistic reg"
output: html_document
author: Umay YENTUR
email: umay.yentur@hotmail.com yada umay.yentur@gmail.com
---
Sınıflama ve atama işlemi yapmaya yardımcı olan bir regresyon yöntemidir.
Bağımlı değişken nitel olduğu durumda logistic reg. yapılır.

Lojistik Regresyon Modelinin temeli üstünlük oranına (Odds ratio) dayanır.Yani Üstünlük Oranı (Odds Ratio), bir olayın gerçekleşme olasılığı ile gerçekleşmeme olasılığını karşılaştırır.

Gerekli paketler:
```{r}
library(knitr)
library(kableExtra)
library(cli)
library(tidyverse)   
library(modelr)      
library(broom)       
library(ISLR)        
library(pscl)
```


Veri inceleme ve hazırlama::

```{r}
default <- as_tibble(ISLR::Default)
View(default)
```

Veri organizasyonu

```{r}
set.seed(123)
sample <- sample(c(TRUE, FALSE), nrow(default), replace = T, prob = c(0.6,0.4))
train <- default[sample, ]
test <- default[!sample, ]
```

```{r}
model1 <- glm(default ~ balance, family = "binomial", data = train)
model1
```


```{r}
default %>%
  mutate(prob = ifelse(default == "Yes", 1, 0)) %>%
  ggplot(aes(balance, prob)) +geom_point(alpha = .15) +geom_smooth(method = "glm"
  , method.args = list(family = "binomial")) + ggtitle("Lojistik regresyon model uyumu")          +xlab("Balance") + ylab("Temerrüd Olasılığı")
```

```{r}
summary(model1)
```

```{r}
tidy(model1)
```

```{r}
exp(coef(model1))
```

```{r}
confint(model1)
```

Tahminler elde edilmesi:

```{r}
predict(model1, data.frame(balance = c(1000, 2000)), type = "response")
```

default ~student olarak değiştirildi.
```{r}
model2 <- glm(default ~ student, family = "binomial", data = train)
summary(model2)
tidy(model2)
```

```{r}
predict(model2, data.frame(student = factor(c("Yes", "No"))), type = "response")
```


Çoklu Logistic Reg:

```{r}
model3 <- glm(default ~ balance + income + student, family = "binomial", data = train)
tidy(model3)
summary(model3)
```


```{r}
exp(coef(model3))
caret::varImp(model3)
```


```{r}
new.df <- tibble(balance = 1500, income = 40, student = c("Yes", "No"))
predict(model3, new.df, type = "response")
```


Model değerlendirme ve Tanılama ::

Olabilirlik oran testi(likehood ratio test)

```{r}
Anova <- anova(model1, model3, test = "Chisq")
Anova
tidy(Anova)
```


Pseud R^2 

```{r}
list(model1 = pscl::pR2(model1)["McFadden"],model2 = pscl::pR2(model2)["McFadden"],
     model3 = pscl::pR2(model3)["McFadden"])
```


Artıkların incelenmesi :

```{r}
model1_data <- augment(model1) %>% mutate(index = 1:n())

ggplot(model1_data, aes(index, .std.resid, color = default)) + geom_point(alpha = .5) +geom_ref_line(h = 3)
```


```{r}
model1_data %>% filter(abs(.std.resid) > 3)
```


```{r}
plot(model1, which = 4, id.n = 5)
```

```{r}
model1_data %>% top_n(5, .cooksd)
```


Öngörülen Değerlerin Doğrulanması (Validation of Predicted Values):


```{r}
test.predicted.m1 <- predict(model1, newdata = test, type = "response")
test.predicted.m2 <- predict(model2, newdata = test, type = "response")
test.predicted.m3 <- predict(model3, newdata = test, type = "response")
```

```{r}
 list(model1 = table(test$default, test.predicted.m1 > 0.5) %>% prop.table() %>% round(3),
  model2 = table(test$default, test.predicted.m2 > 0.5) %>% prop.table() %>% round(3),
  model3 = table(test$default, test.predicted.m3 > 0.5) %>% prop.table() %>% round(3)
)
```



```{r}
 test %>% mutate(m1.pred = ifelse(test.predicted.m1 > 0.5, "Yes", "No"),
m2.pred = ifelse(test.predicted.m2 > 0.5, "Yes", "No"), m3.pred = ifelse(test.predicted.m3 > 0.5, "Yes", "No")) %>%
summarise(m1.error = mean(default != m1.pred),m2.error = mean(default != m2.pred),m3.error = mean(default != m3.pred))
```

```{r}
table(test$default, test.predicted.m1 > 0.5)
```



ROC Eğrisi (Receiving Operating Characteristic):

```{r}
library(ROCR)

par(mfrow=c(1, 2))

prediction(test.predicted.m1, test$default) %>%
  performance(measure = "tpr", x.measure = "fpr") %>%
  plot()

prediction(test.predicted.m2, test$default) %>%
  performance(measure = "tpr", x.measure = "fpr") %>%
  plot()
```

MODEL1
```{r}
prediction(test.predicted.m1, test$default) %>%performance(measure = "auc") %>%.@y.values
```
MODEL2
```{r}
prediction(test.predicted.m2, test$default) %>%
  performance(measure = "auc") %>%
  .@y.values
```



